最高法院刑事判決　　　　　　　　　　　　　　　九十三年度台上字第三五七二號
　　上　訴　人　乙○○
　　　　　　　　甲○○
　　共　　　同
　　選任辯護人　徐揆智律師
　　　　　　　　陳怡如律師
右上訴人等因違反毒品危害防制條例案件，不服台灣高等法院中華民國九十三年四月
八日第二審判決（九十二年度上重訴字第六四號，起訴案號：台灣桃園地方法院檢察
署九十二年度偵字第八七九八號），提起上訴，本院判決如左：
    主  文
上訴駁回。
    理  由
本件原判決認定上訴人乙○○與翟宇騏係兄弟關係，與上訴人甲○○及廖日明為同學
關係。乙○○、甲○○及廖日明於民國九十二年五月十四日，在台北市某處接受翟宇
騏提議，同意分別以新台幣（下同）二十萬元、二十萬元、二十五萬元之代價，與翟
宇騏共同自泰國運輸懲治走私條例公告管制進出口之第一級毒品海洛因入境台灣。翟
宇騏即委託代辦業者為乙○○、甲○○、廖日明辦理往返泰國之出入境手續，並相約
於同年五月十五日二十時在中正機場會合後，旋即於當日二十二時搭機出境到泰國，
當晚翟宇騏安排乙○○、甲○○、廖日明在曼谷「ＴＨＥＥＭＥＲＡＬＤ　ＨＯＴＥ
Ｌ（清萊飯店）」住宿。同年五月十六日，翟宇騏由甲○○陪同外出購買海洛因後，
隨即返回清萊飯店內，再將購買之海洛因分裝成十五包。翟宇騏於翌日（十七日）早
上，將各五包海洛因以其所有之束腹、白色膠帶綑綁於甲○○、乙○○、廖日明三人
身上後（甲○○、乙○○攜帶之十包，合計淨重一七七八．八公克，包裝重一四二．
九四公克，廖日明攜帶之五包，合計淨重七０五．九公克，包裝重一九．０七公克）
，四人一同自泰國搭乘中華航空ＣＩ０六六號班機來台。嗣因警局接獲線報，乃在中
正機場入境檢查室等候，迨乙○○等四人於當日十三時三十分入境時，即於甲○○、
乙○○、廖日明三人身上查獲上開毒品及供運輸毒品使用之束腹三條、白色膠帶六捆
；翟宇騏見事跡敗露，即行逃逸等情。係以上開事實，業據上訴人等於原審坦承不諱
，並有台北關稅局扣押貨物運輸工具收據、查獲相片八張、上訴人等入出境查詢結果
表四張在卷、及上述在上訴人等、廖日明入境時查獲之海洛因十五包、束腹三條、白
色膠帶六捆扣案可資佐證。而該扣案白色粉末經送驗結果，確含有第一級毒品海洛因
，上訴人等各攜帶五包，合計淨重一七七八．八公克（包裝重一四二．九四公克），
廖日明攜帶入境五包之淨重七０五．九公克（包裝重一九．０七公克），有法務部調
查局九十二年六月十七日調科壹字第０八０００六五一九號、九十二年七月一日調科
壹字第０八０００六五０七號鑑定通知書各一份足稽，參酌同案被告廖日明於警詢及
第一審偵審中所供情節，綜合以觀，因認上訴人等之犯罪足堪認定，為其所憑之證據
及其認定之理由。上訴人等於第一審雖辯稱：雖知係私運毒品入境，但不知為海洛因
等語。惟上訴人等事前即與翟宇騏約定，同意以二十萬元代價，同至泰國私運毒品入
境，乙○○與翟宇騏又係親兄弟，上訴人等豈有不知所運送之物品為海洛因之理。乙
○○於第一審另供稱：係受姓名、年籍不詳，綽號「阿強」者之脅迫，始為本件犯行
云云。然同案被告廖日明於第一審供稱：去泰國由翟宇騏付錢，在泰國時翟宇騏說入
境台灣以後毒品要交給他，在泰國是翟宇騏要伊等把東西（指海洛因）帶回台灣，乙
○○所說之「阿強」，伊從頭到尾沒看過。甲○○於原審亦供稱：係受翟宇騏指示攜
帶毒品入境各等語。足認上訴人等上開辯解及乙○○此部分說詞，均無可採，於理由
內予以指駁。查海洛因係毒品危害防制條例第二條第二項第一款規定之第一級毒品，
也是行政院依懲治走私條例公告之管制物品項目及其數額甲類第四款所列之管制進出
口物品，上訴人等未經許可私自泰國運輸該毒品入境，核其所為，係犯毒品危害防制
條例第四條第一項之運輸第一級毒品罪及懲治走私條例第二條第一項之私運管制物品
進口罪。上訴人等持有第一級毒品之低度行為，為其運輸之高度行為所吸收，不另論
罪。上訴人等與廖日明、翟宇騏相互間，有犯意之聯絡及行為之分擔，皆為共同正犯
。上訴人等一行為觸犯上開二罪名，為想像競合犯，應從一重以運輸第一級毒品罪處
斷。因認第一審適用毒品危害防制條例第四條第一項、第十八條第一項前段、第十九
條第一項，懲治走私條例第二條第一項、第十一條，刑法第十一條前段、第二十八條
、第五十五條、第三十七條第一項，論上訴人等共同運輸第一級毒品罪，並審酌上訴
人等平日素行、犯罪動機、目的、手段、私運毒品之數量非少，如流入市面，將嚴重
戕害國人健康及犯後態度尚佳等一切情狀，各量處無期徒刑，並均依法宣告褫奪公權
終身。扣案之第一級毒品海洛因十五包（上訴人等攜帶之十包合計淨重一七七八．八
公克、包裝重一四二．九四公克，廖日明攜帶之五包，合計淨重七０五．九公克、包
裝重一九．０七公克），依毒品危害防制條例第十八條第一項前段規定，諭知沒收銷
燬之。束腹三條、白色膠帶六捆，係共犯翟宇騏所有，供運輸毒品所用之物，已據上
訴人等供明，依同條例第十九條第一項規定宣告沒收，為無不合，予以維持而駁回上
訴人等在第二審之上訴。經核於法尚無違誤。按刑法上之共同正犯，以有意思之聯絡
及行為之分擔，即能成立。而所稱之意思聯絡，原不以數人間直接發生者為限，即間
接之聯絡，亦包括在內，如甲分別邀約乙、丙犯罪，雖乙、丙間彼此並無直接之聯絡
，亦無礙於其為共同正犯之成立。又共同實施犯罪行為之人，在合同意思範圍以內，
各自分擔犯罪行為之一部分，相互利用他人之行為，以達其犯罪之目的者，即應對於
全部所發生之結果，共同負責。卷查於偵查中廖日明供稱：「我是在（九十二年）五
月十四日晚上甲○○要我去劍潭一家咖啡廳和翟宇騏碰面，然後翟（宇騏）就要我幫
他從泰國帶東西回台灣，他願意付我二十五萬元，我在第二天中午告訴甲○○我願意
，然後下午我們就碰面，乙○○、甲○○就告訴我說是要帶海洛因回來，當天晚上八
點我們就到機場和翟宇騏碰面，然後一起搭十點的飛機到泰國，到了泰國後是由甲○
○、乙○○（應為廖宇騏）去買海洛因，買到就在清萊的飯店內將毒品分裝，再回到
曼谷旅館，在十七日早上將海（洛因）綁在（翟宇）杰、我、（陳成）人之身上，然
後搭機回台，沒想到入關時就被抓了。」甲○○供稱：「我確實有在身上捆綁毒品回
國，那是翟宇騏在十三、十四日左右邀我去泰國帶東西回來，並答應給我報酬，當時
並沒有告訴要帶毒品，但我有猜可能是，然後我和（翟宇）杰、（翟宇）騏、廖（日
明）四人一起去泰國，到那邊後，騏就我要和他到飯店去拿海洛因，……拿到後，就
回飯店分裝並綁在我、杰、廖的身上一起搭機回來，沒想到入關時我們三人都被抓。
」乙○○供稱：「（是誰提議到泰國帶毒品回來？）我弟弟（翟宇）騏在二、三月就
向我提過要我考慮，而最近我因經濟狀況不佳才答應他，陳（成人）、廖（日明）都
是我同學，日子也過得不好，所以我有跟他們提，然後騏再去問他們，他們也都答應
。」「去前只說要帶東西回來，至於報酬是我弟和他們講，到那邊後騏把東西拿回來
分裝時，大家就都知道是毒品。」（九十二年度偵字第八七九八號卷第三十三、三十
四、三十六、三十八頁）。嗣彼三人因檢察官聲請羈押於第一審法院訊問時仍為相同
之供述，並供稱到泰國之機票是翟宇騏提供，乙○○、甲○○並供稱：帶毒品之代價
是二十萬元。甲○○另供稱：伊與乙○○、廖日明三人之機票係翟宇騏拿錢給伊去購
買。乙○○另供稱：彼三人約定下飛機之後就回到酒泉街的家裡等翟宇騏的通知等語
（第一審法院九十二年度聲羈字第一七三號卷第六頁至第二十一頁）。原審法院於審
判期日曾提示上述廖日明於偵查中及第一審之訊問筆錄並告以要旨後，訊問上訴人等
有何意見，均答：「沒意見」，另提示上訴人等上述偵查及第一審訊問筆錄並告以要
旨，詢問上訴人等有無爭執？乙○○答「沒有意見」，甲○○答：「我知錯了，以前
說不知道毒品是不正確的。」各等語（原審卷第一五八、一五九頁）。顯然上訴人等
與廖日明、翟宇騏對自泰國運輸第一級毒品海洛因入境台灣，事前已有謀議並言明酬
金後，再一起搭機出境到泰國，並於泰國由翟宇騏在旅館將購得之海洛因分成三份，
分別捆綁於上訴人等及廖日明身上，再同機返回攜帶入境而被查獲。原判決基此並參
酌卷內資料，因認上訴人等與翟宇騏、廖日明相互間，有犯意之聯絡及行為之分擔，
而論以共同正犯，於法自屬有據。上訴意旨仍執陳詞，或以與翟宇騏等事前並無自泰
國運輸毒品入境之謀議，也不知所攜帶之物係海洛因，迨被查獲時始知悉；或以九十
二年五月十四日翟宇騏與甲○○、廖日明見面時，乙○○並不在場，與彼等無犯意之
聯絡，再為事實爭執，否認與翟宇騏、廖日明等有共同正犯之關係，難認有理由。又
上訴人等確有自泰國運輸海洛因入境台灣之犯行，有如前述，至其如何辦理往返泰國
之出入境手續，與其犯罪是否成立並無直接關聯，是上訴意旨所稱，入境泰國採落地
簽證，事前不須辦理出入境手續，原判決事實欄記載，翟宇騏委託代辦業者為上訴人
等辦理往返泰國之出入境手續，與實情不盡相符云云，縱係屬實，亦屬行文有欠周全
，而顯然於全判決意旨及判決結果無影響，不得執為上訴第三審之理由。原判決並未
採上訴人等於警訊中之筆錄為斷罪之資料，另共同被告廖日明於警訊、偵查及第一審
法院之供述，原審法院已於審判期日提示並告以要旨後，訊問上訴人等有無意見，上
訴人等均答「沒有意見」，且於調查證據完畢前審判長仍訊問上訴人及其選任之辯護
人「尚有何證據請求調查？」均答「沒有」，並未聲請與廖日明對質，有審判筆錄可
稽。於法律審之本院始再爭執上訴人等之警訊筆錄記載不實，原審法院未詳查，且未
命上訴人等與廖日明對質，即採為證據，有應於審判期日調查之證據未予調查之情形
，顯非依據卷內資料執為指摘之合法上訴理由。本件上訴為無理由，應予駁回。
據上論結，應依刑事訴訟法第三百九十六條第一項，判決如主文。
中　　　華　　　民　　　國　　九十三　　年　　　七　　　月　　 十五 　　日
                              最高法院刑事第三庭
                                  審判長法官  董　明　霈
                                        法官  林　茂　雄
                                        法官  張　祺　祥
                                        法官  陳　世　淙
                                        法官  洪　佳　濱
      右正本證明與原本無異
                                              書  記  官
中　　　華　　　民　　　國　　九十三　　年　　　七　　　月　　 二十 　　日
                                                                        Ｅ
